臺灣桃園地方法院刑事判決　　　　　　　93年度訴字第1004號
公　訴　人　臺灣桃園地方法院檢察署檢察官
被　　　告　丙○○　男　63歲.
選任辯護人　陳建昌律師
上列被告因偽證案件，經檢察官提起公訴（92年度偵字第18914
號），本院判決如下︰
    主  文
丙○○證人，於執行審判職務之公署審判時，於案情有重要關係
之事項，供前具結，而為虛偽之陳述，累犯，處有期徒刑陸月，
如易科罰金，以佰元折算壹日。
    事  實
一、丙○○前曾於民國86年間因詐欺案件，經本院於87年8月7日
    以86年度易字第5376號判處有期徒刑一年，減為有期徒刑六
    月，丙○○不服提起上訴，經臺灣高等法院於87年12 月9日
    以87年度上易字第6142號判決駁回丙○○之上訴而確定，並
    於89年11月5日執行完畢。
二、緣甲○○欲在桃園縣中壢市○○段興南小段227之36地號等
    14筆土地上興建房屋出售，為順利取得土地使用權，於78年
    10月間授權仲介人李金榜與前開土地地主洽談合建或買賣事
    宜，並於78年11月25日與包括丙○○在內之地主簽訂合建同
    意書，而如附表所示坐落227 之36號等12筆土地係詹勳能所
    有之共有地，詹勳能表示欲出售不願合建，李金榜乃告知甲○○因詹勳能亦從事建築業熟知市場行情，如由甲○○出面
    價購，詹勳能必抬高價格，甲○○乃於79年1 月間某日，授
    權李金榜、丙○○，由渠等出面與詹勳能洽談買賣事宜，經
    多次磋商後，李金榜、丙○○得知詹勳能願以每坪新台幣 (
    下同)20 萬元之價格出售，詎李金榜、丙○○竟基於意圖為
    自己不法所有之犯意聯絡，共謀以以少報多之方式詐騙甲○○，乃佯向甲○○表示詹勳能願以每坪60萬元之價格出售，
    甲○○不疑有他、陷於錯誤，乃授權李金榜、丙○○以每坪
    60萬元之價格向詹勳能購買，並簽發金額20萬元之支票交付
    渠等二人，充為締約之定金。李金榜、丙○○為使渠等計劃
    順利，乃先向不知情之代書乙○○表示已得甲○○之授權，
    請乙○○先後書立條件相同但每坪單價各為20萬元（下稱甲
    契約）及60萬元（下稱乙契約）不同之買賣契約書各一份(
    所涉偽造文書部分另經檢察官為不起訴處分，詳後述)，於
    79年1 月24日由丙○○出名為買受人與詹勳能訂立每坪20萬
    元總價280 萬元之甲契約，並由李金榜交付甲○○事先簽發
    之金額20萬元之支票予詹勳能，做為買賣定金。惟嗣李金榜
    、丙○○卻向甲○○提出每坪60萬元之乙契約書，表示係以
    每坪60萬元之價格向詹勳能購得上開土地應有部分，甲○○
    不疑，乃依契約付款條件簽發金額分別為200 萬元、300 萬
    元、390 萬元之支票交付李金榜、丙○○，用以支付土地價
    款，其中除包含定金20萬元在內之280 萬元確有交付詹勳能
    外，餘款則由李金榜、丙○○朋分。嗣甲○○經由乙○○得
    知本件不動產買賣曾簽發二份甲、乙兩份契約書，因認李金
    榜、丙○○涉詐欺取財犯嫌而提出告訴，案經檢察官偵查提
    起公訴，經本院於87年8 月7 日以86年度易字第5376號判處
    李金榜、丙○○各有期徒刑一年，減為有期徒刑六月，丙○○不服提起上訴，經臺灣高等法院於87年12月9 日以87 年
    度上易字第6142號判決駁回上訴確定。
三、甲○○於前揭刑事詐欺案件判決確定後，另案向臺灣臺中地
    方法院提起民事訴訟，請求被告丙○○返還不當得利，惟於
    臺灣臺中地方法院90年度重訴更字第2 號返還不當得利事件
    審理時，李金榜於91年4 月16日下午2 時40分期日，在前揭
    法院審理該民事事件為證人時，供前具結，就與案情有重要
    關係事項之土地購買人為何人？每坪價金若干？等問題時，
    證稱：土地係其拜託丙○○用其名義以每坪20萬元之價格購
    買，為了賺取差價，所以去遊說甲○○，以每坪60萬元賣給
    他等虛偽陳述，惟不為承審法官所採信而於91年5 月21日判
    決甲○○勝訴，並經臺灣高等法院臺中分院於92年3 月4 日
    以91年重上字第97號判決駁回丙○○之上訴。李金榜所涉偽
    證罪嫌經甲○○告發，由臺灣桃園地方法院檢察署檢察官偵
    查起訴，詎丙○○明知詹勳能之土地係甲○○授權其具名購
    買，竟於本院審理92年度訴字第976 號被告李金榜偽證案件
    時，於92年7 月21日、92年10月22日到庭為證人時，供前具
    結，就土地係何人所購、每坪價金若干等與案情有重要關係
    之事項，證稱：詹勳能所有之土地係李金榜要其用自己名義
    購買、土地是李金榜要購買的，被告（李金榜）說要買土地
    ，但土地是共有地，所以要利用我是共有人的身分去買，而
    被告要轉賣給別人，我不知道他要賣給甲○○，後來土地我
    是向詹勳能買的，我是以總價280 萬元購買的等虛偽陳述，
    惟不為承審法官所採信。
四、案經甲○○告發由臺灣桃園地方法院檢察署檢察官偵查起訴
    。
　　理  由
一、訊據被告丙○○固不否認其有於事實欄三所載之時、地，在
    本院另案92年訴字第976 號被告李金榜詐欺案件審理時到庭
    具結並為前開證述之內容，惟矢口否認有何偽證犯行，辯稱
    土地確實是李金榜要購買的，又其與另案被告李金榜就詐欺
    案件有共犯關係，於該案審理時，承審法官於其做證前並未
    告知其得拒絕證言，因之其具結不生效力，縱認所證虛偽。
    亦不負偽證罪責等語。
二、經查：
(1)、詹勳能所有如附表所示地號之共有土地應有部分，為告發
     人甲○○授權李金榜及被告向土地所有權人詹勳能購買之
     事實，業據被告丙○○自承在卷（見86偵字第10066 號偵
     卷第31頁背面），且有授權書影本在卷可稽。
(2)、詹勳能所有前開土地應有部分如係兩重買賣，何以李金榜
     、被告丙○○與甲○○之間並無簽立任何買賣契約書？又
     何以李金榜交付詹能勳之前開土地買賣定金20萬元係告發
     人甲○○所簽發之支票？又如確係兩重買賣，李金榜、被
     告丙○○隱瞞其購得土地之價格猶為不及，豈會將其與詹
     勳能所簽立之契約書（乙契約）提示交付告發人甲○○，
     而告知甲○○其買得該不動產之成本價格？甚且何以所簽
     定之甲、乙契約，均係由同一當事人即被告丙○○與證人
     詹勳能所簽定？足徵被告辯稱前開土地買賣係兩重買賣云
     云，並非事實。
(3)、證人即代書乙○○於本院另案86易字第5376號詐欺案件審
     理時證稱：「（你在本案擔任角色？）代書」、「（土地
     賣主？）詹勳能」；「（買主？）甲○○」；「（是誰叫
     你寫二份契約書？）李金榜」；「（為何寫兩份契約書？
     ）我不知道，李金榜叫我如此寫」、「（丙○○知道否？
     ）知道」、「（你有無問他們二位為何寫二份契約書？）
     我有問李金榜，他有給我看一份委託書，內容委託他全權
     處理」等語（見該案卷87年1 月16日訊問筆錄）等語，顯
     見前開土地買賣僅成立單一買賣關係，買受人為甲○○，
     出賣人為詹勳能。
(4)、證人甲○○對於其如何授權李金榜及被告丙○○洽談中壢
     市○○段土地合建、買賣過程，於本院審理證稱：「78年
     10 月 那時，李金榜找我說中壢市○○段興南小段22 7之
     36等14筆土地要合建，李金榜帶我去看地，所以就認識被
     告 (丙○○)， 在78年11月12日 (應為25日之誤)先 簽合
     建同意書」、「地主包括被告及很多人，仲介人是李金榜
     ，都有在這張合建契約書 (同意書)上 簽名，之後李金榜
     與被告丙○○要簽正式契約，他們約我在79年1 月21日要
     簽正式的合約書，所以我就簽供地合建契約書，李金榜在
     這契約書上寫他是仲介人」、「在79年1 月21日之前，李
     金榜與被告丙○○有跟我說土地上面有詹勳能的土地，詹
     勳能他不合建，所以要用買的，然後就告訴我一坪是60萬
     元，而且被告說他與詹勳能是小學同學，且是鄰居，被告
     丙○○說如果用我的名義去買，一坪會超過60萬元，所以
     叫我授權給他由他去購買土地。」、「李金榜跟被告丙○○他們先告訴我土地上面的問題，後來被告丙○○與李金
     榜跟我口頭約定要去買詹勳能的土地，每坪60萬元，要我
     授權讓他們去買，因為詹勳能也是建設公司的老闆，若用
     我的名義去買一定會比較貴。」、「在79年1 月21日簽供
     地合建契約書之前、丙○○就跟我說他已經跟詹勳能講好
     一坪要賣60萬元」、「在 (79年1 月21日)簽 供地合建契
     約書之前就已經說到要買詹勳能的土地」、「我有授權給
     他們 (李金榜及被告)， 因為被告丙○○說詹勳能是小學
     同學，叫我不要出面，因為我出面一定要買的比較貴，所
     以他要我授權一坪60萬元給他去買」、「在簽供地合建契
     約書之前就已經授權給他」、「先口頭講好，當時有約定
     好佣金，就是照一般的行情，他說買三賣二，給丙○○及
     李金榜」、「在簽供地合建契約書之前就已經講好一坪60
     萬元，這是李金榜及丙○○告訴我他去跟詹勳能談好的價
     格」、「79年1 月21日簽供地合建契約書之前，他們先以
     口頭上約定跟我說詹勳能的土地價格一坪60萬元已經講好
     了，要買三賣二，是因為事後被告丙○○怕我不付他佣金
     及其他五戶合建的佣金，所以他才事後要求我寫那份授權
     書」、「79年2 月5 日的授權書是事後補訂，因為他們跟
     我說這是為了確保他們佣金的權利，因為當初只是口頭講
     ，沒有保障」、「我不曉得實際上一坪多少錢成交，我原
     來知道市場上有所謂戴帽子的情形，就是仲介加價的情形
     ，所以我授權以每一坪60萬元買，而且在授權書上面記載
     他們經手的錢絕對不能侵吞，否則要負一切責任」、「過
     了很多年乙○○有告訴我公司的會計，為什麼被告丙○○
     與李金榜去跟詹勳能寫契約時要寫二份，一份是每坪20萬
     元，一份是每坪60萬元，會計小姐不清楚，才跟我講這件
     事情，我在86年才提出告訴」、「當時口頭約定每坪60萬
     元，是因為他們跟我說詹勳能一坪60萬元才要賣，並不是
     我主動說要用60萬元買」、「是他們已經跟我講了，我才
     授權給他們處理」等語 (見本院卷第80頁至85頁)。 則以
     甲○○證稱於78年10月間，李金榜即向其談及前開土地合
     建案，然後帶其與被告丙○○認識見面，78年11月25日被
     告丙○○與其他地主與甲○○簽定合建同意書 (李金榜為
     仲介人)， 約定將來建物之樓層、合建之地主如何分配樓
     層、地上補償費如何發放等問題，79年1 月21日甲○○與
     包含被告丙○○在內之同意合建之地主簽訂供地合建契約
     書等情，再參以78年11月25日之「同意書」，內容記載：
     地主提供合建之土地，願以建方提出之建議，建築綜合大
     樓，立同意書人為丙○○……等，受託人為甲○○，仲介
     人為李金榜（見92訴字第976 號卷第58頁），對照79年1
     月21日供地合建契約書，承建人甲○○、介紹人李金榜，
     供地人游本鑫、游顯章（見同卷第59至75頁）、劉祝妹（
     見同卷第76至93頁）、丙○○代表（鍾萬瑩、丙○○、鍾
     萬豐、鍾萬添等4 人）（見同卷第94至111 頁）、謝禎斐
     、謝禎英（見同卷第130 至146 頁）等所簽訂之供地合建
     契約書，內附「土地交換前明細表」及「交換後持分表」
     （見同卷第62至63頁、第79至80頁、第97至98頁、第133
     至134 頁）上，均載有詹勳能之土地應有部分比例。由此
     可見，甲○○對於詹勳能關於前開土地有所有權一節，於
     該時早已知悉。衡諸常情，甲○○既欲以買賣或合建之方
     式在前開土地上興建房屋，自會對前開土地每一所有權人
     或地上權人進行洽談，以利取得所有土地之完整使用，甲○○既已知悉詹勳能亦為前開土地所有權人之一，委由仲
     介人李金榜前去與詹勳能洽談，合於常情。是其所證稱經
     李金榜介紹認識被告丙○○後，授權李金榜、被告丙○○
     與詹勳能簽訂土地買賣契約，核與情理相符，堪以採信。
(5)、證人詹勳能於本院另案92年訴字第976 號偽證案件審理時
     證稱：土地買賣契約書是由李金榜陪同被告丙○○至其住
     處與其簽約，但其只簽過甲契約，未簽訂乙契約，乙契約
     上出賣人簽名及印文非其所為等語（見92訴字第976 號卷
     第192 至201）， 佐以證人即代書乙○○於該案審理時證
     稱：「（你有無看到這二份契約書？）有」、「（為何會
     寫二份契約書？）因為他們說要賺取甲○○的差額」、「
     （他們是指何人？）李金榜，當時丙○○也在場」、「（
     詹勳能是否清楚此事？）他應該不知道」、「（為何二份
     契約上都有詹勳能蓋章？）當時我幫李金榜做這件事情時
     ，我有跟他說要跟甲○○商量。李金榜說沒有關係，甲○○有給他委託書。而我只負責寫契約，章是他們自己蓋的
     」、「（詹勳能有無在你面前蓋章？）沒有。章是李金榜
     蓋的」、「（到底先寫20萬還是60萬元的契約？在何處寫
     的？是否當場蓋章？）20萬元先寫。是在詹勳能家中寫的
     。當場」、「（60萬元這張契約在何處寫？詹勳能的章何
     人蓋？）在丙○○家。是李金榜自己去刻的，因為他有問
     我在什麼地方刻印章」、「（你說20萬元是在丙○○還是
     詹勳能家寫的，請確認？）詹勳能家」、「（在寫契約書
     時，李金榜有無拿甲○○的授權書給你看？）有，在寫契
     約前他有先提出授權書給我看，說甲○○有同意」、「（
     為何授權書的日期是2 月5 日，而買賣契約書是1 月24日
     ？）我不清楚」、「（是否肯定你有先看到授權書才寫買
     賣契約？）是」、「（二份契約書是同一天寫的還是不同
     一天寫的？）同一天」、「（是否在丙○○家寫60萬的契
     約，在詹勳能家寫20萬的契約？）是」等語（見同卷第226
     至229 頁）。足見詹勳能僅簽立甲契約，而非如李金榜所
     稱「詹勳能自己簽訂二份土地買賣契約」。
(6)、另案被告李金榜於臺灣桃園地方法院檢察署86年偵字第100
     66號詐欺案件86年9 月18日偵查時供述：「（該土地為何
     向出賣人買每坪20萬而報60萬元？）是甲○○授權我與丙○○以每坪60萬買走的」、「（為何甲○○授權每坪60萬
     購買該筆畸零地？）是我提供的，丙○○也知道，當時丙○○亦在場」、「（為何叫乙○○寫二份契約書？）是差
     價問題」、「（你是幫甲○○去買，或買了再賣給甲○○
     ？法律關係？）我是受甲○○之託去買這塊土地，而非向
     地主買進再賣給甲○○」等語 (見86年度偵字第10066 號
     節本影卷)， 並於本院另案86年度易字第5376號詐欺案件
     87 年1月6 日、2 月6 日訊問時供稱：「買賣契約與授權
     日期不同，1 月24日是訂契約，2 月5 日才寫協議書（即
     授權書），我與被害人 (甲○○)完 全是仲介關係。我在
     此案中是中間人的角色，丙○○也是地主之一，我要他與
     其他地主協調，甲○○已向其中一戶姓陳的簽約……其他
     土地大部分也都是由我仲介，佣金計算是買三賣二，系爭
     土地總價談到2 百多萬，約280 萬。我賣給甲○○每坪60
     萬，總共960 萬」、「（甲○○簽約之本意？）是要取得
     此土地」、「（甲○○叫你去買此土地？）是」、「（他
     有授權你60萬內均叫你去作決定？）是」、「（你是代表
     甲○○去？）我不是代表」、「他是授權給丙○○，我們
     本意是二次買賣」，其陳述前後不符，多所矛盾。且被告
     丙○○於訂約時既係以甲○○所簽發之面額20萬元支票（
     見臺灣臺中地方法院90年度重訴更字第2 號卷第78、79頁)
     支付詹勳能做為定金，然其對於系爭土地過戶之事竟漠不
     關心，佐以證人乙○○代書證稱：「（土地移轉是何人辦
     理？）我辦的。是過戶給甲○○」「（契約書買受人並非
     甲○○，為何過戶給甲○○？）當初是李金榜、丙○○逼
     我寫60萬元的契約，我原本不肯，丙○○就質問李金榜為
     何要找這個代書，李金榜說若不找我，無法取信甲○○，
     而他又拿甲○○的授權書給我看」、「（你的意思是否為
     實際買受人為甲○○？）是」、「（當天李金榜拿授權書
     給你看時，是否記得授權書上的日期？）我不記得。他只
     給我看一下就收起來了」等情（見本院92訴字第976 號卷
     第229 至233 頁）。足徵被告丙○○確係經李金榜介紹後
     ，認識甲○○，再受甲○○授權其與詹勳能簽訂買賣契約
     。
(7)、依上說明，李金榜既早於78年10月間起即受告發人甲○○
     之委任擔任仲介人，由李金榜向桃園縣中壢市○○段興南
     小段227 之36地號等14筆土地之地主洽談合建或土地買賣
     事宜。又依證人乙○○所證：係經李金榜出示甲○○所簽
     之授權書後，才幫李金榜擬定乙契約之內容等語，益徵被
     告丙○○辯稱其係受李金榜之託以其名義與詹勳能訂立買
     賣契約云云，顯非事實。而被告丙○○與李金榜因涉犯詐
     欺案件，經檢察官提起公訴，經本院於87年8 月7 日，以
     86 年 度易字第5376號判處有期徒刑一年，減為有期徒刑
     六月，上訴後，經臺灣高等法院於87年12月9 日，以87年
     度上易字第6142號判決駁回上訴確定，被告丙○○並於89
     年11月5 日執行完畢等情，有上開判決在卷可稽，並有臺
     灣高等法院被告前國前案紀錄表可稽。
三、被告丙○○明知詹勳能所有如附表所示土地之應有部分，係
    告發人甲○○授權李金榜及被告丙○○與土地所有權人詹勳
    能協商洽談，並授權以被告丙○○之名義向詹勳能購買，惟
    李金榜與被告丙○○竟共同意圖為自己不法之所有，為圖以
    少報多方式賺取中間鉅額差價，竟使不知情之代書乙○○書
    立每坪金額各為20萬元 (甲契約)、60 萬元 (乙契約)之 買
    賣契約書各一份，而將乙契約提出甲○○，致使甲○○陷於
    錯誤，而支付超逾280 萬元之鉅款，其中除280 萬元由出賣
    人詹勳能取得外，其餘款項則由李金榜與被告丙○○朋分，
    被告丙○○所犯詐欺犯行，已經判決確定並已執行完畢，被
    告丙○○明知上情，惟為迴護李金榜，竟於本院另案92年訴
    字第976 號被告李金榜偽證案件92年7 月21日期日訊問時，
    供前具結，證稱：「土地是李金榜說要購買的。」，於92年
    10月22日審理時，供前具結，證稱：「被告 (李金榜)說要
    買土地，但土地是共有地，所以要利用我是共有人的身分去
    買，而被告 (李金榜)要 轉賣給別人，我不知道他要賣給甲○○，後來土地我是向詹勳能買的，我是以總價280 萬元購
    買的，契約是乙○○代書寫的」等語 (見上開案件卷第23
    頁、237 頁)， 業據本院調取該案卷審閱無訛，並有證人結
    文二份附於該案本院卷第25、250 頁可稽。
四、按刑法上之偽證罪，不以結果之發生為要件，一有偽證行為
    ，無論當事人是否因而受有利或不利之判決，均不影響其犯
    罪之成立。而該罪所謂於案情有重要關係之事項，則指該事
    項之有無，足以影響於裁判之結果者而言。 (最高法院71年
    台上字第8127號判例意旨參照)。 被告丙○○就土地究係何
    人所購買，一再證稱土地係李金榜利用其名義所購買後欲再
    轉賣他人，此與李金榜在臺灣臺中地方法院90年度重訴更字
    第2 號返還不當得利事件到場為證所證述之：土地係其拜託
    丙○○用他的名義以每坪20萬元之價格購買，為了賺取差價
    ，所以去遊說甲○○，以每坪60萬元賣給他等等證詞是否虛
    偽陳述而成立偽證罪，自屬就案情有重要關係之事項。
五、被告丙○○辯稱：其與李金榜共犯詐欺罪，依刑事訴訟法第
    181 條、186 條第2 項規定，得拒絕證言，且不得令其具結
    ，而承審法官應告以得拒絕證言，惟被告丙○○於該偽證案
    件作證時，承審法官並未告知被告得拒絕證言，因之縱認被
    告丙○○所證虛偽，惟其具結既不生效力，亦不負偽證罪責
    云云。經查，本院92年訴字第976 號被告李金榜偽證案件92
    年7 月21日、92 年10 月22日訊問、審判筆錄，並無法官諭
    知證人得依刑事訴訟法第181 條拒絕證言之記載，有該訊問
    、審判筆錄可稽，經本院調取上開案卷勘驗該期日之開庭錄
    音帶，經勘驗結果錄音帶內並無任何聲音，有本院93年10月
    25日勘驗筆錄可稽，固無法證明被告丙○○於上開案件作證
    時，法官曾告知得拒絕證言。惟按人民有作證義務。證人無
    正當理由不到場，或無正當理由拒絕具結或證言者，法院得
    科以罰鍰 (刑事訴訟法第178 條第1 項、第193 條第1 項參
    照)， 惟證人因陳述真實而使自己或與其有親屬或婚約、法
    定代理關係之人受刑事追訴或處罰者，如仍令其陳述，不免
    與人情相背，且與被告無自證其罪之法理相違；因之刑事訴
    訟法第181 條規定：「證人恐因陳述致自己或與其有前條第
    一項關係之人受刑事追訴或處罰者，得拒絕證言。」。然依
    條文文義解釋，本條規定證人得拒絕證言者，係以因證人之
    陳述，致其自己或其他有親屬等關係之人「恐」有受刑事追
    訴或處罰者，始得拒絕證言。換言之，應僅限於該刑事追訴
    或處罰尚未開始或確定者，始有適用，如其陳述並無受刑事
    追訴或處罰，或其刑事追訴或處罰已經確定者，即無該條規
    定適用餘地，自不得拒絕證言。查，被告丙○○與共犯李金
    榜共同詐欺被害人甲○○，所涉詐欺案件經檢察官偵查起訴
    ，本院於87年8 月7 日以86年度易字第5376號判處有期徒刑
    一年，減為有期徒刑六月，被告丙○○提起上訴，經臺灣高
    等法院於87年12月9 日以87年度上易字第6142號判決駁回上
    訴而確定，被告丙○○並於89年11月5 日執行完畢，有前開
    判決書及臺灣高等法院被告丙○○全國前案紀錄表一份可稽
    ，而被告丙○○所犯與前開詐欺案件有牽連犯裁判上一罪關
    係之偽造文書案件，亦經臺灣桃園地方法院檢察署檢察官以
    同一案件曾經判決確定，於92年5 月10日以91年度偵字第96
    33號為不起訴處分確定，亦有該不起訴處分書可稽 (附於91
    年度偵字第9633號卷第227 頁)。 則被告丙○○於其所犯詐
    欺案件判決確定後之92年7 月21日及92年10月22日，於本院
    另案92年度訴字第976 號為證人時，其陳述真實並無使自己
    再受刑事追訴、處罰，或更重於原處罰之危險，即與上開刑
    事訴訟法第181 條規定之情形不合，自無該條規定之適用。
    被告丙○○供前具結，自負有真實陳述之義務，則其就案情
    有重要關係之事項為虛偽陳述，自該當偽證罪責。又 (修正
    前)刑 事訴訟法第186 條第4 款規定，有同法第181 條之情
    形者，不得令其具結，而92年2 月6 日修正公布，同年9 月
    1 日施行之刑事訴訟法第186 條條文，除將原第1 項第4 款
    規定刪除，並增訂第2 項「證人有第181 條之情形者，應告
    以得拒絕證言」，惟刑事訴訟法第186 條修正前、後所規定
    之「不得令其拒絕」或「應告以得拒絕證言」，均係以證人
    有同法第181 條規定情形始有其適用，被告丙○○於本院另
    案被告李金榜偽證案件審理時為證人，其具結時既無刑事訴
    訟法第181 條所規定之情形，則於該案審理時法官未告以得
    拒絕證言，亦難指為違法。
六、綜上所述，被告丙○○就本院另案92年度訴字第976 號被告
    李金榜偽證案件審理時，於案情有重要關係之事項，供前具
    結，而為虛偽陳述，事證明確，犯行堪予認定，應予依法論
    科。
七、核被告丙○○所為，係犯刑法第168 條之偽證罪。被告丙○○就同一事實雖先後於不同期日為虛偽陳述，惟其所侵害者
    為單一之國家法益，只成立一偽證罪。又被告丙○○於本院
    另案92年度訴字第976 號92年10月22日之偽證行為雖未據起
    訴，惟就此屬單純一罪之偽證犯行，本院自應併予審理。被
    告丙○○有如事實欄所載前案科刑執行情形，有臺灣高等法
    院被告丙○○全國前案紀錄表一份在卷可稽，其於有期徒刑
    執行完畢後，五年內再犯本件有期徒刑以上刑之罪，為累犯
    ，應依刑法第47條規定加重其刑。爰審酌被告丙○○之品行
    、智識程度，及被告丙○○或因其與告發人甲○○間尚有民
    事返還不當得利事件繫屬中，唯恐受敗訴確定始不敢真實陳
    述，及被告丙○○雖為虛偽陳述，然其證詞並不為法院所採
    信，對於國家司法權之侵害尚非重大，及被告丙○○犯罪後
    之態度等一切情狀，量處如主文所示之刑，並諭知易科罰金
    之折算標準。
據上論斷，應依刑事訴訟法第299 條第1 項前段，刑法第168 條
、第47條、第41條第1 項前段，罰金罰鍰提高標準條例第2 條，
判決如主文。
本案經檢察官余麗貞到庭執行職務。
中　　華　　民　　國　　94　　年　　4 　　月　　11　　日
                  刑事第九庭    審判長法　官  林明洲
                                      法　官　林春鈴
                                      法　官  黃斯偉
以上正本證明與原本無異。
如不服本判決，應於判決送達後10日內向本院提出上訴狀（應附
繕本），上訴於臺灣高等法院。
　　　　　                            書記官　李珈慧
中　　華　　民　　國　　94　　年　　4 　　月　　11　　日
附表
┌─────┬─────────────────────────────┐
│所有權人  │土地地號                                                  │
├─────┼─────────────────────────────┤
│詹勳能    │桃園縣中壢市○○段興南小段二二七之三六、二二七之三七九、二│
│          │二七之三八０、二二七之三八一、二二七之三八二、二二七之三八│
│          │三、二二七之三八四、二二七之三八五、二二七之三八六、二二七│
│          │之三八七、二二七之三八八、二二七之三八九地號土地共十二筆。│
└─────┴─────────────────────────────┘
論罪法條之依據：
中華民國刑法第168條
(偽證罪)
於執行審判職務之公署審判時或於檢查官偵查時，證人、鑑定人
、通譯於案情有重要關係之事項，供前或供後具結，而為虛偽陳
述者，處七年以下有期徒刑。
